# 关于权益法核算下认缴与实缴比例不一致的处理

提问人：lylybaba 时间：2020-12-19 10:24:39
请教一下陈版，实务中很多公司的认缴资本可能没有及时到位，甚至好几年都没有到位，那么就会出现股东认缴比例和实缴比例不一致，这期间如果涉及到确认投资收益，股权转让、增资等等，就都会涉及到底按认缴比例计算还是实缴比例计算，总体而言这个通常应该按哪一个处理呢？
然后具体我这边实务中就碰到了几种情况，烦请陈版再帮忙看一下：
(1)比如甲公司注册资本 100 万元，四名股东A、B、C、D，每名认缴25%，实缴分别为 11 、 6 、 6 、 6 （合计 29 万元）。所以股东A认缴比例为25%，实缴比例为37.93%。现在根据国资委文件，要将A出资的 11 万元中的 9 万元，即9%的认缴股份转让。这 9 万元如果按照实缴比例来算，应为9/29=31.03%，A在做账务处理的时候，转出部分的长投应该以9/25核算呢，还是以31.03/37.93来算呢？
(2）延用上一个例子，假如A股东在之前核算的时候，一直是按照认缴比例即25%确认长投损益调整的，而四名股东也都默认，虽然大家都没有出资到位，但每年如果涉及分红，都按照25%来分，从而使得A按认缴比例确认长投损益调整具有了合理性。那么现在如果A要补足其认缴资本，即补足剩余的 14 万元，此时的账务处理就会出现两种方法：第一种，是按照准则应用指南里面说的投资方持股比例增加但仍采用权益法核算的处理，对于补足的 14 万，其按照认缴是占比14%，那么计算补足后甲公司净资产14%的金额与 14 万对比，负商誉就确认营业外收入，正商誉就不调整；再计算之前已缴纳的 11 万，与补足后甲公司净资产11%的金额对比，差额调整资本公积；第二种，就是直接按补足后甲公司净资产*25%的金额，与A账面长投价值+补足的 14 万去对比，差额调整投资收益。
这两种方法最终都是能够把A股东账面长投调整至与甲公司净资产*25%的金额一致的，但调整的明细科目不同，第一种是调营业外收入和资本公积，第二种是投资收益，正确应该哪种呢？
（ 3 ）继续沿用上一个例子，假如A股东在之前核算的时候，一直是按照实缴比例37.93%确认长投损益调整的，那现在A股东补足其 14 万认缴资本，是不是就可以直接按照按照准则应用指南里面说的投资方持股比例增加但仍采用权益法核算的处理了？即（ 2 ）中的第一种方法，只不过补足前后所采用的比例都是实缴比例？

回答人：chenyiwei
这个问题需结合具体案例分析讨论。但对此类问题的一般原则，以前也有讨论过，即：
1 、对被投资企业的股东权益中由股东资本性投入形成的部分（实收资本、资本公积），按实缴出资比例确定应占份额。
2 、对被投资企业的股东权益中由经营积累形成的部分（其他综合收益、留存收益，包括专项储备、一般风险准备、盈余公积），如果各方股东对其所享有的比例有明确约定的，按约定处理；没有约定或者约定不明确的，一般按实缴出资比例确定应占份额，或者基于谨慎原则，对累计亏损按较高的比例确认应分担份额，度累计盈利按较低比例确认应占份额。
按照上述方法，股东分期出资，在缴足其认缴出资额的过程中，不会涉及按权益法核算的规定调整“资本公积——其他资本公积”。直接将增加的出资额计入投资成本即可。

提问人：bumianbuxiu 时间：2020-12-23 08:05:07
陈版，如果各股东是分期实缴出资，那么在各期少数股东实缴出资占注册资本的比例不同，在这种情况下按我的理解是需要分段计算各期的少数股东损益，那么在这种情况下，在期末是否需要按母公司所享有子公司权益份额的变动额调整合并报表层面的资本公积。另外该项调整是对应资本公积-资本溢价还是资本公积-其他资本公积

回答人：chenyiwei
资本溢价。